臺灣桃園地方法院刑事判決
                                      110年度訴字第879號
公  訴  人  臺灣桃園地方檢察署檢察官 
被      告  徐善懷



選任辯護人  黃國展律師(法律扶助律師)
上列被告因違反槍砲彈藥刀械管制條例等案件，經檢察官提起公
訴（109 年度偵字第36582 號、110 年度偵字第3932號），本院
判決如下：
    主  文
徐善懷犯未經許可持有手槍罪，處有期徒刑叁年，併科罰金新臺
幣伍萬元，罰金如易服勞役，以新臺幣壹仟元折算壹日；又犯傷
害罪，處有期徒刑捌月；又共同犯未經許可販賣手槍未遂罪，處
有期徒刑肆年，併科罰金新臺幣伍萬元，罰金如易服勞役，以新
臺幣壹仟元折算壹日。應執行有期徒刑陸年陸月，併科罰金新臺
幣捌萬元，罰金如易服勞役，以新臺幣壹仟元折算壹日。
扣案之非制式手槍壹枝（槍枝管制編號0000000000，含彈匣壹個
）、非制式手槍壹枝（槍枝管制編號0000000000，含彈匣壹個）
、非制式子彈壹顆及OPPO牌之手機壹支（含門號晶片卡貳張）均
沒收。
    事  實
一、徐善懷明知具殺傷力之非制式手槍及子彈係槍砲彈藥刀械管
    制條例第4 條第1 項第1 款、第2 款所管制之槍砲、彈藥，
    未經中央主管機關許可，不得持有，竟基於非法持有具殺傷
    力之手槍、子彈之犯意，於民國109 年11月6 日中午12時48
    分許，在桃園市桃園區龍安街與國強十一街口全家便利超商
    附近，以新臺幣（下同）4 萬元之代價購得非制式手槍1 枝
    （含彈匣1 個，槍枝管制編號：0000000000號）及子彈5 顆
    （4 顆不具殺傷力，1 顆係由口徑9mm 制式空包彈組合直徑
    約9.0mm 金屬彈頭而成之非制式子彈，業經試射）而持有之
    。嗣於同年月7 日下午4 時許，搭乘林信任（業經檢察官為
    不起訴處分）所駕駛之車牌號碼000-0000號租賃小客車，行
    經桃園市中壢區桃圳路與中園路路口時，與騎乘車牌號碼00
    0-0000號普通重型機車搭載柯皓霖之方博彥發生行車糾紛，
    徐善懷竟基於傷害人身體之犯意，持上開手槍槍托敲擊方博
    彥頭部，致方博彥受有左眉尾3 公分撕裂傷、鼻樑撕裂傷及
    頭部損傷之傷害。方博彥報警後，經警循線於同日17時45分
    許，在桃園市○○區○○○街000號前，攔查徐善懷與林信任乘坐
    之上開車輛，並當場扣得上開非制式手槍1 枝（含彈匣1 個
    ）及子彈4 顆（3 顆不具殺傷力，1 顆係由口徑9mm 制式空
    包彈組合直徑約9.0mm 金屬彈頭而成之非制式子彈，業經試
    射）。
二、徐善懷上開犯行為警查獲後，仍不知悔改，明知具殺傷力之
    非制式手槍及子彈，係槍砲彈藥刀械管制條例第4 條第1 項
    第1 款、第2 款所管制之槍砲、彈藥，非經主管機關許可，
    不得販賣，竟與真實姓名年籍不詳之「葳」、「廷廷」、「
    良偉」共同基於意圖營利非法販賣具殺傷力之手槍、子彈之
    犯意聯絡，由「葳」於109 年12月6 日下午4時58分許，在
    通訊軟體WeChat群組刊登販售槍枝之訊息，喬裝為買家之員
    警與之聯繫後，復由「廷廷」、徐善懷陸續與喬裝員警洽談
    槍彈販售事宜，嗣由徐善懷向「良偉」取得非制式手槍1 枝
    （含彈匣1 個，槍枝管制編號：0000000000號）及子彈10顆
    （8 顆不具殺傷力，另2 顆經試射1 顆，2 顆均係由金屬彈
    殼組合直徑約8.9mm 金屬彈頭而成之非制式子彈）後，於10
    9 年12月24日晚間10時33分許，與喬裝員警約在桃園市○○區
    ○○○街00號前以5 萬元之代價進行交易，嗣即為埋伏之員警
    當場查獲而販賣槍彈未遂，並扣得上開槍彈及販賣槍彈所用
    之OPPO牌手機1 支（含門號晶片卡2 張）。
三、案經方博彥訴由桃園市政府警察局中壢分局報告及臺北市政
    府警察局大同分局報告臺灣桃園地方檢察署檢察官偵查起訴
    。
    理  由
一、被告以外之人於審判外之言詞或書面陳述，除法律有規定者
    外，不得作為證據，刑事訴訟法第159 條第1 項固有明文。
    惟「被告以外之人於審判外之陳述，雖不符合同法第159 條
    之1 至第159 條之4 之規定，但經當事人於審判程序同意作
    為證據，法院審酌該言詞陳述或書面陳述作成時之情況，認
    為適當者，亦得為證據。當事人、代理人或辯護人於法院調
    查證據時，知有第159 條第1 項不得為證據之情形，而未於
    言詞辯論終結前聲明異議者，視為有前項之同意」，刑事訴
    訟法第159 條之5 亦有明文。查被告徐善懷及辯護人於本院
    準備程序時，就本判決所引用之各該被告以外之人於審判外
    之陳述已表示同意作為證據，且言詞辯論終結前，公訴人、
    被告及辯護人均未就證據能力部分聲明異議，本院審酌該等
    證據作成時並無違法及證明力明顯過低之瑕疵等情況，認為
    適當，均具有證據能力。至於本院所引其餘非屬供述證據部
    分，既不適用傳聞法則，亦均非公務員違背法定程序所取得
    ，依刑事訴訟法第158 條之4 反面解釋，均具有證據能力。
二、前開事實，業據被告於警詢、偵訊及本院準備程序、審理時
    坦承不諱，核與告訴人方博彥、證人柯皓霖、尹莉君於警詢
    所證相符，並有非制式手槍1 枝（含彈匣1 個，槍枝管制編
    號：0000000000號）、子彈4 顆（3 顆不具殺傷力，另1 顆
    經試射，係由口徑9mm制式空包彈組合直徑約9.0mm金屬彈頭
    而成之非制式子彈）、非制式手槍1 枝（含彈匣1 個，槍枝
    管制編號：0000000000號）、子彈10顆（8 顆不具殺傷力，
    另2 顆經試射1 顆，2 顆均係由金屬彈殼組合直徑約8.9mm 
    金屬彈頭而成之非制式子彈）及OPPO廠牌手機1 支（含晶片
    卡2 張）扣案暨行車紀錄器影像翻拍照片、刑案現場蒐證照
    片、被告與槍枝賣家對話紀錄翻拍相片、天成醫療社團法人
    天晟醫院診斷證明書、密錄器翻拍照片2 張、通訊軟體Mess
    enger 暱稱「梁偉」、WeChat暱稱為「葳」、通訊軟體Tele
    gram暱稱為「凸」及被告通訊軟體Telegram與喬裝員警之對
    話紀錄、語音通話聯絡譯文及職務報告書附卷足資佐證，又
    上開扣案之槍彈，槍枝管制編號：0000000000號之手槍為非
    制式手槍，扣案子彈4顆中，3顆不具殺傷力，另1 顆經試射
    ，係由口徑9mm 制式空包彈組合直徑約9.0mm金屬彈頭而成
    之非制式子彈；槍枝管制編號：0000000000號之手槍為非制
    式手槍，扣案子彈10顆中，8 顆不具殺傷力，另2 顆經試射
    1 顆，2 顆均係由金屬彈殼組合直徑約8.9mm金屬彈頭而成
    之非制式子彈，有內政部警政署刑事警察局鑑定書2 份在卷
    為證，足見被告前開出於任意性之自白，核與事實相符。又
    被告於警詢時即供承：販賣槍枝是因為我缺錢，若交易成功
    我可以拿到大概1萬元等語，是被告基於營利之意圖而販賣
    槍彈，亦堪認定。綜上所述，本件事證明確，被告非法持有
    非制式手槍、子彈、持槍傷害、非法販賣非制式手槍、子彈
    未遂之犯行，洵堪認定，應依法論罪科刑。
三、核被告就事實一所為，係犯刑法第277 條第1 項之傷害罪、
    槍砲彈藥刀械管制條例第7 條第4 項之未經許可持有手槍罪
    及同條例第12條第4 項之未經許可持有子彈罪；就事實二所
    為，係犯槍砲彈藥刀械管制條例第7 條第6 項、第1 項之未
    經許可販賣手槍未遂罪及同條例第12條第5 項、第1 項之未
    經許可販賣子彈未遂罪。事實二部分，被告與「葳」、「廷
    廷」、「良偉」等人有犯意聯絡及行為分擔，應論以共同正
    犯。被告同時非法販賣具殺傷力之子彈2 顆，應僅成立單純
    一罪，而不以其所持有之子彈數量而成立數罪。被告同時持
    有槍枝、子彈及同時販賣槍枝、子彈未遂，均係一行為觸犯
    數罪名，為想像競合犯，應依刑法第55條規定，各從一重論
    以未經許可持有手槍罪及未經許可販賣手槍未遂罪。被告所
    犯之傷害罪、未經許可持有手槍罪及未經許可販賣手槍未遂
    罪共3罪，犯意各別，行為有異，應分論併罰。
四、被告前因違反毒品危害防制條例等案件，經本院以107 年度
    聲字第2208號裁定定應執行有期徒刑1 年6 月確定，於109
    年5 月30日假釋期滿未經撤銷，未執行之刑，以已執行論，
    有臺灣高等法院被告前案紀錄表在卷可稽，其受有期徒刑之
    執行完畢後，於5 年以內故意再犯本件有期徒刑以上之3 罪
    ，固均為累犯，惟審酌被告前案所犯均係違反毒品危害防制
    條例之案件，其罪質與本案所犯差異甚大，尚難據以認定被
    告惡性較為重大或刑罰反應力薄弱，參酌司法院釋字第775 
    號解釋及最高法院108 年度台非字第176號刑事判決意旨，
    爰不予加重其刑。
五、被告就事實一所犯之未經許可持有手槍、子彈罪，於警詢時
    提供其與賣家之LINE對話紀錄，供述槍彈之來源為李柏毅、
    梁建偉，經警調閱監視器照片後，因而查獲李柏毅、梁建偉
    ，並移送臺灣桃園地方檢察署檢察官偵辦，有LINE對話紀錄
    翻拍照片、監視器翻拍照片（參109年度偵字第36582號卷第
    161頁、第162頁、第251頁、第252頁）及桃園市政府警察局
    中壢分局111年1月28日中警分刑字第1110006783號函在卷可
    稽，雖檢察官認事證不足，就李柏毅、梁建偉以110年度偵
    字第27550號為不起訴處分，仍符合槍砲彈藥刀械管制條例
    第18條第4項之規定，爰依該規定減輕其刑。至事實二部分
    ，並未因被告之供述查獲槍彈之來源，有臺北市政府警察局
    大同分局111年2月7日北市警同分刑字第1113011449號函附
    卷可參，自無從依該規定減刑，惟被告著手於販賣行為之實
    行而不遂，為未遂犯，爰依刑法第25條第2項之規定，減輕
    其刑。　　
六、刑法第59條所規定「犯罪情狀顯可憫恕，認科最低度刑仍嫌
    過重者，得酌量減輕其刑」，係指犯罪另有特殊之原因與環
    境，在客觀上足以引起一般同情，認為即予宣告法定最低度
    刑期，猶嫌過重者，始有其適用，至行為人犯罪之動機、目
    的、犯罪之手段、犯罪後所生之損害、犯罪後之態度等，僅
    屬得於法定刑內審酌量刑之事項，非酌量減輕之理由（最高
    法院28年度上字第1064號、38年度台上字第16號、45年度台
    上字第1165號、51年度台上字第899 號判例意旨參照），查
    被告無故持有槍彈，並持以為本件傷害犯行，復無故販賣槍
    彈未遂，犯罪情狀均未存有特殊之原因與環境而在客觀上足
    以引起一般同情，難認有顯可憫恕而科最低度刑仍嫌過重之
    情事。又109年6月10日業已修正槍砲彈藥刀械管制條例第4
    條，立法理由明白表示「若區分制式與否而分別適用第七條
    或第八條處罰，將使不法分子傾向使用非制式槍砲從事不法
    行為，以規避第七條較重之刑責」，本此修法意旨，並考量
    被告持有槍彈遭查獲後，復販賣槍彈，視嚴刑峻罰於無物，
    嚴重影響社會治安，尚難認本件有「情輕法重」之憾，故本
    院認均無刑法第59條適用之餘地。。
七、爰審酌被告明知槍枝、子彈對生命財產安全及社會秩序危害
    至鉅，仍無視國家制定法律嚴加查緝取締之禁令，未經許可
    ，購買而持有非制式手槍及子彈，且持以傷害他人，復共同
    販賣槍彈未遂，對於他人生命、身體、財產安全及社會治安
    均帶來相當程度之威脅及潛在危險，殊屬不該，兼衡其犯罪
    之動機、目的、手段、告訴人方博彥所受之傷害、持有之槍
    彈種類與數量、素行，國中肄業之智識程度、家境勉持之經
    濟狀況、未與告訴人方博彥達成和解等一切情狀，分別量處
    如主文所示之刑，並就罰金刑部分諭知易服勞役之折算標準
    ，及定如主文所示之應執行刑，並就罰金刑部分諭知易服勞
    役之折算標準。
八、扣案之非制式手槍1 枝（槍枝管制編號0000000000，含彈匣
    1 個）、非制式手槍1 枝（槍枝管制編號0000000000，含彈
    匣1 個）、未經內政部警政署刑事警察局試射擊發之具殺傷
    力由金屬彈殼組合直徑約8.9mm 金屬彈頭而成之非制式子彈
    1 顆，均為槍砲彈藥刀械管制條例所列管之違禁物，不問屬
    於犯人與否，均應依刑法第38條第1 項之規定宣告沒收之。
    另扣案經內政部警政署刑事警察局鑑驗認有殺傷力之非制式
    子彈2 顆，因業經試射擊發完畢而已不具子彈之形式，已非
    屬違禁物，即無庸為沒收之諭知。另其餘扣案經鑑定無殺傷
    力之非制式子彈11顆，非屬違禁物，自不得為沒收之宣告，
    附此敘明。扣案OPPO牌之手機壹支（含門號晶片卡貳張），
    係被告所有供販賣槍彈聯絡所用之物，業據被告於111年1月
    25日緝獲受訊時供承無訛，自應依刑法第38條第2項之規定
    宣告沒收。
據上論斷，應依刑事訴訟法第299 條第1 項前段，判決如主文。
本案經檢察官王晴怡提起公訴，檢察官李信龍到庭執行職務。
中　　華　　民　　國　 111　　年　　4 　　月　　6 　　日
                  刑事第七庭審判長法　官  陳佳宏
                                  法　官  陳昭仁
                                  法　官  方楷烽
以上正本證明與原本無異。
如不服本判決應於收受判決後20日內向本院提出上訴書狀，並應
敘述具體理由。其未敘述上訴理由者，應於上訴期間屆滿後20日
內向本院補提理由書(均須按他造當事人之人數附繕本)「切勿逕
送上級法院」。
                                  書記官　蔡紫凌
中　　華　　民　　國　 111　　年　　4 　　月　　6 　　日
附錄論罪科刑之法條：
中華民國刑法第277條
傷害人之身體或健康者，處5年以下有期徒刑、拘役或50萬元以
下罰金。
犯前項之罪，因而致人於死者，處無期徒刑或7年以上有期徒刑
；致重傷者，處3年以上10年以下有期徒刑。

槍砲彈藥刀械管制條例第7條
未經許可，製造、販賣或運輸制式或非制式火砲、肩射武器、機
關槍、衝鋒槍、卡柄槍、自動步槍、普通步槍、馬槍、手槍或各
類砲彈、炸彈、爆裂物者，處無期徒刑或7年以上有期徒刑，併
科新臺幣3千萬元以下罰金。
未經許可，轉讓、出租或出借前項所列槍砲、彈藥者，處無期徒
刑或5年以上有期徒刑，併科新臺幣1千萬元以下罰金。
意圖供自己或他人犯罪之用，而犯前二項之罪者，處死刑或無期
徒刑；處徒刑者，併科新臺幣5千萬元以下罰金。
未經許可，持有、寄藏或意圖販賣而陳列第1項所列槍砲、彈藥
者，處5年以上有期徒刑，併科新臺幣1千萬元以下罰金。
意圖供自己或他人犯罪之用，以強盜、搶奪、竊盜或其他非法方
法，持有依法執行公務之人所持有之第1項所列槍砲、彈藥者，
得加重其刑至二分之一。
第1項至第3項之未遂犯罰之。

槍砲彈藥刀械管制條例第12條
未經許可，製造、販賣或運輸子彈者，處1年以上7年以下有期徒
刑，併科新台幣500萬元以下罰金。
未經許可，轉讓、出租或出借子彈者，處6月以上5年以下有期徒
刑，併科新台幣300萬元以下罰金。
意圖供自己或他人犯罪之用，而犯前二項之罪者，處3年以上10
年以下有期徒刑，併科新台幣700萬元以下罰金。
未經許可，持有、寄藏或意圖販賣而陳列子彈者，處5年以下有
期徒刑，併科新台幣300萬元以下罰金。
第1項至第3項之未遂犯罰之。